臺灣苗栗地方法院刑事判決　　　　　　　 96年度訴字第215號
公　訴　人　臺灣苗栗地方法院檢察署檢察官
被　　　告　甲○○
　　　　　　　　　　國民身分證.
　　　　　　　　　　　號
選任辯護人　陳銘釗　律師
上列被告因違反槍砲彈藥刀械管制條例等案件，經檢察官提起公
訴（96年度偵字第225 號），本院判決如下：
    主      文
甲○○未經許可，持有獵槍，處有期徒刑壹年拾月，併科罰金新
台幣參萬元，罰金如易服勞役，以新台幣壹仟元折算壹日。扣案
具殺傷力之12 GAUGE制式雙管霰彈槍壹枝（槍枝管制編號000000
0000）、12 GAUGE制式霰彈壹拾肆顆，均沒收。緩刑參年。
    事      實
一、甲○○明知具殺傷力之槍砲、子彈，為槍砲彈藥刀械管制條
    例第4 條第1 項第1 款管制之物品，未經主管機關許可，不
    得持有；又射擊運動彈藥之使用，應於靶場內為之，並於每
    次領用彈藥時核實登載於槍枝彈藥領用登記簿上，不得將射
    擊練習使用之剩餘彈藥攜出靶場外，竟仍基於持有槍枝及子
    彈之犯意，於民國95年12月27日晚上某時許，持其妻張譯云
    所申領之槍砲彈藥刀械管制條例第4 條第1 項第1 款所定獵
    槍種類之12 GAUGE制式雙管霰彈槍（槍枝管制編號00000000
    00）1 枝，及於90年4 月至同年8 月間在台中縣射擊協會從
    事射擊運動所剩餘擅自攜出靶場外之12 GAUGE制式霰彈18發
    ，未經許可而持有之，並搭乘友人張堂金所駕駛之車號0086
    -FZ 號自用小客車，自其位於台中縣豐原市○○里○○鄰○○
    路258 巷6 號住處出發，欲與張堂金、詹永江一同前往苗栗
    縣卓蘭鎮○○里○○鄰○○道路進行打獵活動。嗣於同日晚上
    22時30分許，為警在苗栗縣卓蘭鎮○○里○○鄰○○道路上查
    獲，並當場扣得上開12 GAUGE制式雙管霰彈槍（槍枝管制編
    號：0000000000）1 枝及12 GAUGE制式霰彈18發（經送鑑定
    試射4 顆，剩14顆），始查獲上情。
二、案經苗栗縣警察局大湖分局報請臺灣苗栗地方法院檢察署檢
    察官偵查起訴。
　　理      由
一、上揭事實，業據被告甲○○於警訊時、偵查中及本院審理中
    坦承不諱（參見96年度偵字第225 號偵查卷第11頁至第13頁
    、第41頁、第42頁、第104 頁、第105 頁，本院96年6 月7
    日審判筆錄第4 頁、第5 頁），並有12 GAUGE制式雙管霰彈
    槍（槍枝管制編號0000000000）1 枝及12 GAUGE制式霰彈18
    發（經送鑑定試射4 顆，剩14顆）扣案可資佐證，而上揭扣
    案槍、彈經送請內政部警政署刑事警察局鑑定，經該局以性
    能檢驗法、制式子彈試射法鑑驗結果認：「一、送鑑制式雙
    管獵槍壹枝（槍枝管制編號0000000000），研判係12 GAUGE
    制式雙管霰彈槍，槍號為「64203 」，經檢視，其上未發現
    可供辨識國別、廠牌、型號之標記，機械性能良好，可擊發
    同口徑制式霰彈，認具殺傷力。二、送鑑霰彈壹拾捌顆（試
    射肆顆），認均係12 GAUGE之制式霰彈，認均具殺傷力。」
    等情，有該局96年1 月24日刑鑑字第0960003319號槍彈鑑定
    書1 份附卷可稽（參見上開偵查卷第91頁），被告上揭自白
    確與事實相符。從而，本件事證明確，被告上揭犯行，足堪
    認定，均應予依法論科。
二、核被告甲○○所為，係犯槍砲彈藥刀械管制條例第8 條第4
    項之未經許可持有獵槍罪、同條例第12條第4 項之未經許可
    持有子彈罪。本件公訴人就被告所犯上開持有槍枝犯行，原
    起訴檢察官雖以被告係犯槍砲彈藥刀械管制條例第7 條第4
    項之罪，嗣經公訴檢察官於本院審理中當庭請求變更起訴法
    條為同條例第8 條第4 項之未經許可持有獵槍罪（參見本院
    96年5 月14日準備程序筆錄第3 頁），本院爰不依刑事訴訟
    法第300 條之規定予以變更起訴法條，附此敘明。又被告以
    一行為同時持有上開槍枝及子彈，係屬一行為觸犯上開二罪
    名之異種想像競合犯，依刑法第55條之規定，應從一重依槍
    砲彈藥刀械管制條例第8 條第4 項之未經許可持有獵槍罪處
    斷。參諸被告前未有犯罪前科，有臺灣高等法院被告前案紀
    錄表1 份附卷可稽，顯見其素行良好，本件持有獵槍、子彈
    犯行，係因一時思慮不周，另考量本件被告持有之獵槍係被
    告之配偶所合法申領持有，平時均係置於被告與其配偶等共
    同生活之住所，且被告僅持之供打獵使用，而未持之犯罪，
    其危害社會尚屬輕微；又參酌被告於本院審理中分別捐助財
    團法人台灣兒童暨家庭扶助基金會苗栗分事務所及財團法人
    勵馨社會福利事業基金會新台幣各3 萬元，有郵政劃撥儲金
    存款收據影本2 紙附卷可稽，足見被告頗具悔悟之心，而本
    件被告所犯未經許可持有獵槍罪，其法定刑為3 年以上10年
    以下有期徒刑之罪，依被告上開犯罪一切情狀觀之，倘處以
    法定最輕本刑即3 年有期徒刑，仍屬失之過苛而不盡情理，
    不免予人情輕法重之感，亦難謂符合罪刑相當性及比例原則
    ，是其犯罪情狀相較於法定之重刑，在客觀上足以引起一般
    人之同情，情節尚堪憫恕，爰依刑法第59條之規定，酌量減
    輕其刑。爰審酌被告前未有犯罪前科，有臺灣高等法院被告
    前案紀錄表1 份附卷可參，顯見被告素行良好，其因一時失
    慮，偶罹刑典，持有本件槍、彈，對社會產生潛在之危險，
    及被告犯罪之動機、目的、手段、犯後於警詢時、偵查中及
    本院審理中均坦承犯行，並捐助款項予公益團體等一切情狀
    ，顯見被告有悔意，犯後態度良好及檢察官具體求刑有期徒
    刑2 年、緩刑4 年等一切情狀，量處如主文所示之刑，併科
    罰金部分並諭知易服勞役之折算標準，以示懲儆。末查被告
    前未曾因故意犯罪而受有期徒刑以上刑之宣告，有臺灣高等
    法院被告前案紀錄表1 份在卷可憑，被告經此偵審程序之教
    訓，當知所警惕，信無再犯之虞，是本院認所宣告之刑，以
    暫不執行為適當，爰依刑法第74條第1 項第1 款之規定宣告
    緩刑3 年，以啟自新。至扣案具有殺傷力之12 GAUGE制式雙
    管霰彈槍（槍枝管制編號0000000000）1 枝及12 GAUGE制式
    霰彈14顆（原扣案18顆，經送鑑定試射4 顆，已失其子彈之
    功能及結構，剩14顆）均屬違禁物，應依刑法第38條第1 項
    第1 款之規定予以宣告沒收。而其餘扣案之12 GAUGE制式霰
    彈4 顆經送鑑定試射，皆已擊發而失去子彈之功能及結構，
    均不具有殺傷力，非屬違禁物，本院爰不為沒收之諭知，附
    此說明。
三、至辯護人辯護意旨另以：被告雖持有上開槍、彈，惟因上揭
    槍枝係其妻張譯云所申領之自衛槍枝，而子彈係伊在台中縣
    射擊協會從事射擊運動時所剩餘之子彈，因槍、彈之來源俱
    屬合法，致被告以為其持有槍、彈之行為亦屬合法，爰請求
    斟酌刑法第16條但書之規定減輕其刑云云。惟查，修正前刑
    法第16條規定：不得因不知法律而免除刑事責任，但按其情
    節得減輕其刑，如自信其行為為法律所許可而有正當理由者
    ，得免除其刑；而究有無該條所定情形而合於得免除其刑者
    ，係以行為人欠缺違法性之認識為前提，且其自信在客觀上
    有正當理由，即依一般觀念，通常人不免有此誤認而信為正
    當，亦即其欠缺違法性認識「已達於不可避免之程度」者，
    始足當之，如其欠缺未達於此程度，其可非難性係低於通常
    ，則僅得減輕其刑（參照最高法院92年度台上字第4497號判
    決、88年度台上字第5658號判決意旨）。又如何判斷欠缺違
    法性認識是否可加以避免，即應參酌行為人之社會地位及其
    個人能力，在可期待行為人運用其認識能力與法律倫理價值
    思維之範圍內，視其是否能意識到其行為之不法，且行為人
    對於其之行為是否涉及不法有所懷疑時，行為人即負有查詢
    義務，不可恣意以不確實之自我判斷做主張。查槍砲彈藥刀
    械管制條例第1 條明文揭櫫該條例立法意旨為「維護社會秩
    序，保障人民生命財產安全」，乃因具有殺傷力之槍彈，若
    予以非法持有或使用，動輒造成他人生命財產之鉅大危害，
    影響社會治安至鉅，是以，槍砲彈藥刀械管制條例第2 條即
    明定槍砲、彈藥、刀械除依法令規定配用者外，悉依本條例
    之規定。徵諸本件槍枝既原係被告母親易謝碧蓮於74年2 月
    28日所申領持有，迨易謝碧蓮於80年間死亡後，於80年2 月
    25日始由被告之妻張譯云繼承而持有迄今，被告知之甚詳；
    及被告於65年間亦曾依法申領雙管獵槍1 枝（槍枝管制編號
    ：0000000000），其合法持有申領自衛槍枝之經驗已達30餘
    年等情，衡情被告當無不知上開規定之理。況退萬步言，縱
    認被告不知上開規定，然查具有殺傷力之槍彈存有高度之危
    險性及造成社會治安危害之便利性，非法持有槍彈者，只要
    在適當距離內輕扣板機，極易造成他人生命及身體之重大傷
    亡，現今政府亦積極查緝非法販賣、持有槍彈之行為，被告
    係智識正常之成年人，當知之甚明，本件槍枝既係其妻張譯
    云申領持有，自與被告所申領持有不同；而射擊協會練習用
    之子彈亦不得任意攜出，如未經許可任意持有槍、彈，無啻
    與政府積極維護社會治安之理念相違背，是依本件案情觀之
    ，實難認被告對持有槍、彈犯行欠缺違法性之認識，更未達
    不可避免之程度，當不得以上開理由卸免或減輕其刑責。是
    辯護人上開辯護意旨，顯不足採信，併此敘明。
據上論斷，應依刑事訴訟法第299 條第1 項前段，槍砲彈藥刀械
管制條例第8 條第4 項、第12條第4 項，刑法第11條前段、第55
條、第59條、第42條第3 項前段、第38條第1 項第1 款、第74條
第1 項第1 款，判決如主文。
本案經檢察官黃俊鳴到庭執行職務。
中　　華　　民　　國　　96　　年　　6 　　月　　28　　日
                  刑事第二庭  審判長法  官  楊　清　益
                                    法  官  顧  正  德
                                    法  官  吳　炳　桂
以上正本證明與原本無異。
如不服本判決，應於判決送達後10日內向本院提出上訴狀（應抄
附繕本），上訴於台灣高等法院台中分院。
   　　                     　　    書記官　蘇  文  熙
中　　華　　民　　國　　96　　年　　7 　　月　　2 　　日
附錄本案論罪科刑法條全文：
槍砲彈藥刀械管制條例第8 條第4 項：
未經許可，持有、寄藏或意圖販賣而陳列第一項所列槍枝者，處
3 年以上10年以下有期徒刑，併科新臺幣7 百萬元以下罰金。
槍砲彈藥刀械管制條例第12條第4 項：
未經許可，持有、寄藏或意圖販賣而陳列子彈者，處5年以下有
期徒刑，併科新台幣3 百萬元以下罰金。
